臺灣臺北地方法院刑事判決　　　　　　100 年度智易字第46號
公　訴　人　臺灣臺北地方法院檢察署檢察官
被　　　告　陳立君
選任辯護人　賴安國律師
　　　　　　蕭翊亨律師
上列被告因違反商標法案件，經檢察官提起公訴（100 年度偵字
第9825號），本院判決如下：
    主    文
陳立君無罪。
    理    由
一、公訴意旨略以：被告陳立君明知如起訴書附件所示「moshi
    」商標圖樣，業經尚宏電子股份有限公司（設臺北市○○區
    ○○路二段23號11樓，負責人陳立逢，下稱尚宏公司）向經
    濟部智慧財產局申請註冊取得商標權，指定使用於如起訴書
    附件所示之產品上，現仍在專用期間或延展期間內，近年在
    全球國際知名品牌市場行銷甚廣，品質著有商譽，為業界及
    消費大眾所共知，未經商標註冊人授權或同意，不得於同一
    或類似之商品，使用相同或近似之註冊商標，或明知為上開
    商品而仍為販賣。竟未經商標權人尚宏公司之授權或同意，
    先以每件新臺幣（下同）二百元之價格購入仿冒尚宏公司上
    開商標之iPhone 4行動電話手機保護殼後，自民國100 年1
    月17日起，在其所經營之東峰通訊器材行（位於臺北市中正
    區市○○道○段8 號3 樓306 室，新光華商場3 樓）內，以
    每件五百五十元之價格，販售予不特定人牟利等情。因認被
    告涉犯商標法第82條之販賣仿冒商標商品罪嫌。
二、按犯罪事實應依證據認定之，無證據不得認定犯罪事實；又
    不能證明被告犯罪者，應諭知無罪之判決，刑事訴訟法第
    154 條第2 項、第301 條第1 項分別定有明文。次按刑事訴
    訟法第161 條已於91年2 月8 日修正公布，其第1 項規定：
    檢察官就被告犯罪事實，應負舉證責任，並指出證明之方法
    。因此，檢察官對於起訴之犯罪事實，應負提出證據及說服
    之實質舉證責任。倘其所提出之證據，不足為被告有罪之積
    極證明，或其指出證明之方法，無從說服法院以形成被告有
    罪之心證，基於無罪推定之原則，自應為被告無罪判決之諭
    知（最高法院92年台上字第128 號判例意旨參照）。
三、本件公訴人認被告涉犯上開罪嫌，無非係以此部分事實，業
    據被告於警詢及偵查時供述在卷，並經證人即告訴代理人林
    孜俞於警詢時證述明確，復有正豐國際企業有限公司（下稱
    正豐公司）銷貨單、統一發票、名片、鑑定報告書、商標註
    冊資料等件在卷可稽，為其論據。
四、訊據被告固不否認有販賣系爭仿冒商標手機保護殼，惟堅決
    否認有何違反商標法犯行，辯稱：伊是向詮蘋企業有限公司
    （下稱詮蘋公司）、正豐公司進貨，沒有低於市○○○○道
    該手機保護殼為仿冒商標商品等語。是本案之爭點即在：被
    告有無販賣系爭仿冒商標商品之犯意？本院自應就此加以審
    酌。
五、本院查：
（一）被告於100 年1 月17日、2 月16日，以每件二百元之價格
      向詮蘋、正豐公司購入系爭仿冒商標手機保護殼2 個、1
      個後，自100 年1 月17日起，在新光華商場店鋪以每件五
      百五十元之價格，販售予不特定人等事實，業據被告供述
      在卷，並經證人李肇庭於本院審理時到庭證述明確，復有
      正豐公司銷貨單、統一發票、名片、鑑定報告書、商標註
      冊資料等件在卷可稽，固堪認定。
（二）惟證人即正豐公司業務李肇庭於本院審理時到庭結證稱：
      我在正豐公司擔任業務，負責經銷，被告是我的客戶，當
      初被告以電話聯絡，詢問有無「moshi 」iPhone 4的手機
      外殼，我說有，報價二百元，就出貨兩個到被告公司，「
      moshi 」產品的進貨是老闆負責，我不知道是仿冒商標商
      品等語。參酌被告向詮蘋、正豐公司進貨，有正豐公司開
      立之銷貨單在卷可稽，是被告乃向販賣手機周邊商品之正
      當業者進貨，購入系爭手機保護殼等情，應堪認定。
（三）再參考扣案手機保護殼包裝上確有防偽雷射貼紙、條碼，
      由告訴人等專業人士固然可以明確辨識系爭手機保護殼乃
      仿冒商標商品（防偽貼紙與真品不同，真品有彩色反光設
      計，仿品為單色設計，且貼紙刮開後真品為極小「moshi
      」字串為背景〈肉眼無法辨識〉，仿品也有「moshi 」字
      串為背景〈但肉眼可以辨識〉；條碼之號碼及型式皆與真
      品不同；真品之鏡頭孔為雙色系，仿品為單色系且邊緣雙
      色殼製作粗糙，有告訴人出具之鑑定報告書附卷可佐，見
      偵卷第25頁），然被告並非具有專業知識之人，其辯稱無
      法辨識系爭手機保護殼為仿冒商標商品等情，尚非無據。
（四）另參酌本案案發後，被告、詮蘋公司已與告訴人達成和解
      ，由詮蘋公司給付告訴人三十萬元之損害賠償，有告訴代
      理人提出之和解契約書附卷可稽。足以佐證被告辯稱本案
      係詮蘋、正豐公司販賣仿冒商標商品予下游廠商，其不知
      道是仿冒商標商品一節，應堪採信。
六、綜上所述，本案被告辯稱伊不知道系爭手機保護殼為仿冒商
    標商品，尚非無據，本案檢察官所提出之證據，不足為被告
    確有販賣仿冒商標商品之積極證明，無從說服法院以形成被
    告有罪之心證，此外，復查無其他積極證據足證被告確有如
    公訴意旨所述之犯行，揆諸首揭說明，自應諭知被告無罪之
    判決。
據上論斷，應依刑事訴訟法第301 條第1 項前段，判決如主文。
本案經檢察官盧慧珊到庭執行職務。
中    華    民    國    100   年    11    月    16    日
                          刑事第十庭  法  官  林 鈺 琅
以上正本證明與原本無異。
如不服本判決，應於收受送達後10日內，向本院提出上訴狀，並
應敘述具體理由；其未敘述上訴理由者，應於上訴期間屆滿後20
日內，向本院補提理由書（均須按他造當事人之人數附繕本），
「切勿逕送上級法院」。
                                      書記官  黃 慧 怡
中    華    民    國    100   年    11    月    16    日